【裁判字號】    89,上易,1880
【裁判日期】    891220
【裁判案由】    詐欺等
【裁判全文】
臺灣高等法院高雄分院刑事判決                  八十九年度上易字第一八八號
    上  訴  人  台灣高雄地方法院檢察署檢察官
    被      告  丙○○
右上訴人因被告詐欺案件，不服台灣高雄地方法院八十八年度易緝字第三五一號中華
民國八十九年九月三十日第一審判決（起訴案號：台灣高雄地方法院檢察署八十六年
度偵字第一七一九六號），提起上訴，本院判決如左：
    主  文
上訴駁回。
    事  實
一、緣丙○○係位於高雄市○○○路三六號一樓餐飲店之服務生，於民國八十六年六
    月十三日中午十二時三十分許，甲○○至上址餐飲店用餐後，漏未將其隨身攜帶
    之公文袋一同帶走，適為於該處擔任服務生之丙○○所發現，經翻搜該公文紙袋
    後，發覺其內裝有萬泰商業銀行金融卡（為甲○○向友人丁月娟所借用，帳號：
    第000000000000號）及密碼紙條各一張，竟意圖為自己不法之所有
    ，將甲○○所遺失之萬泰商業銀行金融卡一張予以侵占入己。復基於意圖為自己
    不法所有之概括犯意，分別於八十六年六月十五日晚間九時二十二分二十九秒、
    九時二十三分二十七秒，在高雄市火車站前郵局提款機，於八十六年六月十五日
    晚間十一時四十一分零九秒，在高雄市○○路彰化商業銀行提款機，於八十六年
    六月十六日凌晨四時五十分零五秒、四時五十二分零八秒、五時零二分十秒、五
    時零三分四十一秒，在高雄市○○路高雄市農會提款機，以將丁月娟之萬泰商業
    銀行金融卡分別插入前開自動付款設備之提款機，並鍵入丁月娟金融卡密碼之不
    乙方法，連續七次提領丁月娟帳戶內之現款新臺幣（下同）二萬元、二萬元、二
    萬元、二萬元、二萬元、五千元、五百元，共計自提款機內取得現金十萬五千五
    百元，得手後供己花用殆盡。甲○○雖於八十六年六月十四日上午九時五十分許
    ，即至高雄市○○○路三六號一樓之餐飲店取回公文袋，惟未發現公文袋內之萬
    泰商業銀行金融卡已遭人取走，嗣於八十六年六月十六日上午九時許，甲○○欲
    前往萬泰商業銀行提款時，始發覺丁月娟帳戶內之存款已遭提領一空，經報警後
    循線查獲。
二、案經高雄市政府警察局三民第一分局報請臺灣高雄地方法院檢察署檢察官偵查起
    訴。被告逃匿，經原審法院通緝，八十八年十一月十五日緝獲歸案。
    理  由
一、訊據上訴人即被告丙○○坦承於八十六年六月十五日晚間九時二十二分二十九秒
    、九時二十三分二十七秒，在高雄市火車站前郵局提款機，於八十六年六月十五
    日晚間十一時四十一分零九秒，在高雄市○○路彰化商業銀行提款機，於八十六
    年六月十六日凌晨四時五十分零五秒、四時五十二分零八秒、五時零二分十秒、
    五時零三分四十一秒，在高雄市○○路高雄市農會提款機，以萬泰商業銀行之提
    款卡連續七次提領現款，共計十萬五千五百元之事實，惟否認有何侵占及詐欺之
    犯行，辯稱：提款卡是董敏男交給被告的，密碼也是董敏男告訴被告去提款的云
    云。
二、經查：
（一）被告上揭自白各情，核與告訴人甲○○指述情節相符，應堪採信。
（二）丁月娟所有萬泰商業銀行提款卡係告訴人甲○○於八十六年六月十三日中
    午十二時三十分許，至高雄市○○○路三六號一樓餐飲店用餐時，連同公文袋一
    併遺忘於上開餐飲店內，嗣於八十六年六月十四日上午取回公文袋，仍未發覺提
    款卡已遭人取走，迨告訴人甲○○於八十六年六月十六日前往萬泰商業銀行欲領
    款時，始發覺丁月娟帳戶內之現款已遭提領十萬五千五百元等情，業經告訴人甲
    ○○於台灣高雄地方法院指述綦詳；又丁月娟所有於萬泰商業銀行之第0000
    00000000號帳戶，分別於八十六年六月十五日晚間九時二十二分二十九
    秒、九時二十三分二十七秒、十一時四十一分零九秒各遭提領二萬元，於同年月
    十六日凌晨四時五十分零五秒、四時五十二分零八秒各遭提領二萬元，於同年月
    日凌晨五時零二分十秒遭提領五千元，於同年月日凌晨五時零三分四十一秒遭提
    領五百元之情，並有萬泰商業銀行台幣存摺對帳單查詢系統一紙附卷可稽（見原
    審卷第四八頁）〔依前開萬泰商業銀行台幣存摺對帳單查詢系統顯示，係於八十
    六年六月十六日晚間九時二十二分二十九秒、九時二十三分二十七秒、十一時四
    十一分零九秒有各遭提領二萬元之交易紀錄，然經台灣高雄地方法院詢問萬泰商
    業銀行結果，因銀行之結帳時間為下午三時三十分，故於該時間之後領款，帳目
    均列於次一日，故前開萬泰商業銀行台幣存摺對帳單查詢系統所示八十六年六月
    十六日晚間九時二十二分二十九秒、九時二十三分二十七秒、十一時四十一分零
    九秒之交易紀錄，實際提領之時間應為前一日即八十六年六月十五日晚間九時二
    十二分二十九秒、九時二十三分二十七秒、十一時四十一分零九秒，有台灣高雄
    地方法院刑案電話查詢證記表可憑（見原審卷第八十八頁），附此敘明。〕；再
    者，被告提領款項情形，有錄影帶一捲在卷可証，經台灣高雄地方法院勘驗明確
    ，有勘驗筆錄可按（見原審卷第三十七頁），被告對於提款機前攝影機所側錄畫
    面中提領現款之人為其本人一情，亦自認真乙（見原審卷第四十頁），雖辯稱金
    融卡係董敏男所交付，然此業為證人董敏男所否認（見原審卷第三十九頁）被告
    對此証言，亦無異議，復對其提款卡之來源，沈默不語，且被告前於台灣高雄地
    方法院調查程序中亦坦承：金融卡係於公文袋內拾獲（見台灣高雄地方法院八十
    九年一月十一日訊問筆錄），足見被告事後所辯，顯係卸責之詞，洵無可採。事
    證明確，被告犯行洵堪認定。
三、查刑法於八十六年十月八日增訂第三百三十九條之二，於該條增訂之前，就以不
    乙方法由自動付款設備取得他人之物者，均以刑法第三百三十九條第一項之詐欺
    取財罪論處，是於被告行為後，刑法既已於八十六年十月八日增設第三百三十九
    條之二，就以不乙方法由自動付款設備取得他人之物之行為類型，另設處罰之規
    範，以之與原規範之刑法第三百三十九條第一項規定之法定刑比較，以增訂之刑
    法第三百三十九條之二第一項為有利於行為人，依刑法第二條第一項前段規定，
    應適用裁判時即增訂之刑法第三百三十九條之二第一項論處。核被告所為，係犯
    刑法第三百三十七條之侵占遺失物罪及刑法第三百三十九條之二第一項以不乙方
    法由自動付款設備取得他人之物罪。其先後多次由自動付款設備取得他人之物之
    行為，時間緊接，所犯係構成要件相同之罪，顯係基於概括犯意反覆為之，為連
    續犯，依刑法第五十六條規定論以一罪，並加重其刑。又被告侵占他人遺失之金
    融卡，並以之詐取自動付款設備內之金錢，其所犯上揭二罪間，有方法結果之牽
    連關係，依刑法第五十五條規定，從一重之以不乙方法由自動付款設備取得他人
    之物罪論斷。
四、原審依刑法第二條第一項前段、第五十六條、第三百三十七條、第三百三十九條
    之二第一項、第四十一條、第五十五條，罰金罰鍰提高標準條例第一條前段、第
    二條，並審酌被告發現他人遺失之金融卡，竟意圖為自己不法之所有而據為己有
    ，並連續多次自提款機內領取現金，對告訴人甲○○所生之損害非輕，惟念其於
    台灣高雄地方法院審理中曾當庭歸還二萬元予告訴人甲○○等一切情狀，量處有
    期徒刑三月，並依法諭知如易科罰金以三百元折算一日之折算標準。認事用法尚
    無不合，量刑亦稱妥適，檢察官循告訴人之請求上訴意旨略以，被告所攫取之物
    ，係遺忘物，非遺失物，並非犯侵佔遺失物罪，乃係犯竊盜罪，指摘原判決不當
    ，然查被告所攫取者，係告訴人在餐飲店用餐後遺置在餐飲店，漏未將其隨身攜
    帶之物，告訴人對之已失其管領力，已非其所持有，雖事後曾追循至原處取回其
    他之物，與仍屬其持有之遺忘物有別，上訴並無可取，為無理由，應予駁回。
據上論斷，應依刑事訴訟法第三百六十八條，判決如主文。
本案經檢察官劉翼謀到庭執行職務。
中        華        民        國  八十九   年  十二    月    二十     日
                              臺灣高等法院高雄分院刑事第四庭
                                  審判長法官  莊  鎮
                                        法官  陳吉雄
                                        法官  陳啟造
右乙本證明與原本無異。
不得上訴。
                              書記官  黃貞嘉
中    華    民    國     八十九     年      十二      月    二十二    日
本件論罪科刑法條：
刑法第三百三十七條：
意圖為自己或第三人不法之所有，而侵占遺失物、漂流物或其他離本人所持有之物者
，處五百元以下罰金。
刑法第三百三十九條之二第一項：
意圖為自己或第三人不法之所有，以不乙方法由自動付款設備取得他人之物者，處三
年以下有期徒刑、拘役或一萬元以下罰金。
                                                                        Ｆ


司法院資訊處製作；財團法人民間司法改革基金會備份。
